【裁判字號】    97,台上,1037
【裁判日期】    970522
【裁判案由】    請求侵權行為損害賠償
【裁判全文】
最高法院民事判決            九十七年度台上字第一○三七號
上  訴  人  丁○○
訴訟代理人  林啟瑩律師
複 代理 人  張靜怡律師
被 上訴 人  甲○○
            乙○○
            丙○○
上列當事人間請求侵權行為損害賠償事件，上訴人對於中華民國
九十六年十二月二十五日台灣高等法院第二審判決（九十六年度
訴字第三三號），提起上訴，本院判決如下：
    主  文
原判決關於命上訴人給付及負擔訴訟費用部分廢棄，發回台灣高
等法院。
    理  由
本件被上訴人主張：上訴人於民國九十五年五月三十一日十時許
，騎乘CV8-207 號重型機車，行經台北市○○○路與建國北路三
段交岔路口，明知行車速限為時速五十公里，竟貿然超速前進，
適被害人江林玉蟾（即被上訴人甲○○之妻、被上訴人丙○○、
乙○○之母）行經該岔路口東側之行人穿越道，上訴人閃避不及
而將之撞倒在地，致受有全身多處鈍性傷並導致出血性休克，送
醫後不治死亡。丙○○支出喪葬費用新台幣（下同）五十九萬八
千五百元、靈骨塔費用一百三十五萬元，應由上訴人負責賠償。
又與甲○○、乙○○三人因江林玉蟾死亡，致精神上痛苦不堪，
亦得請求賠償精神慰撫金各一百萬元等情。爰本於侵權行為法律
關係，求為命上訴人給付丙○○二百九十四萬八千五百元；乙○
○、甲○○各一百萬元，並各加計法定遲延利息之判決。
上訴人則以：被上訴人請求賠償之靈骨塔費用及慰撫金金額過高
等語，資為抗辯。
原審判命上訴人給付丙○○四十九萬八千五百元本息；甲○○、
乙○○各八十萬元本息，無非以：上訴人對其因過失致江林玉蟾
死亡，應負損害賠償責任，及丙○○支出江林玉蟾之喪葬費用五
十九萬八千五百元乙節，並不爭執。然被上訴人請求上訴人各賠
償精神慰撫金一百萬元部分，茲審酌上訴人過失、被上訴人所受
痛苦，及上訴人為半工半讀大學生與事後態度暨雙方身分、地位
、經濟狀況等因素，認被上訴人每人所請求之慰撫金應以八十萬
元為宜。至丙○○請求上訴人賠償靈骨塔費用一百三十五萬元部
分，固有金寶山事業股份有限公司之購塔證明書一份為證，惟查
該公司塔位價格自十八萬元至一百七十萬元不等，審酌死者身分
、地位、生前經濟狀況，且葬禮費用已花費五十九萬八千五百元
等情，認丙○○得請求靈骨塔費用以六十萬元為適當。從而，丙
○○計得請求上訴人賠償之金額為一百九十九萬八千五百元，扣
除已領取強制汽車第三人責任保險金一百五十萬元，上訴人尚應
賠償丙○○四十九萬八千五百元。被上訴人本於侵權行為損害賠
償請求權，訴請上訴人給付丙○○四十九萬八千五百元本息、甲
○○與乙○○各八十萬元本息部分，為有理由，應予准許等詞，
為其判斷之基礎。
按非財產上損害之慰撫金數額，究竟若干為適當，應斟酌兩造身
分、地位、教育程度及經濟狀況，俾為審判之依據。又殯葬費用
，應以實際支出且屬必要者為限，始得請求加害人賠償。查被上
訴人之社會地位及經濟狀況如何？又死者江林玉蟾之身分、地位
如何？未見原審於判決理由內予以論述，並說明所憑審酌之依據
，而僅抽象謂審酌兩造及死者之社會地位及經濟狀況，遽認被上
訴人各得請求上訴人賠償之精神慰撫金以八十萬元為宜，又江林
玉蟾之靈骨塔費用以六十萬元為適當，非無判決不備理由之違法
。次按，強制汽車責任保險法第三十二條規定，保險人依本法規
定所為之保險給付，視為被保險人損害賠償金額之一部分；被保
險人受賠償請求時，得扣除之。而本件強制汽車責任保險金一百
五十萬元，被上訴人為同法第十一條第一項第二款第一目所定之
請求權人，依同條第二項規定，應由被上訴人平均分配取得。原
審將此一百五十萬元，全數由丙○○得請求之金額扣抵，認上訴
人應賠償丙○○四十九萬八千五百元本息，並未說明其所憑之依
據為何？此與被上訴人可得請求賠償之金額究竟多寡認定攸關，
尚待原審查明。上訴論旨，指摘原判決其敗訴部分為不當，求予
廢棄，非無理由。
據上論結，本件上訴為有理由。依民事訴訟法第四百七十七條第
一項、第四百七十八條第二項，判決如主文。
中    華    民    國  九十七  年    五    月  二十二  日
                      最高法院民事第一庭
                          審判長法官  蕭  亨  國
                                法官  葉  勝  利
                                法官  高  孟  焄
                                法官  陳  淑  敏
                                法官  鄭  玉  山
      本件正本證明與原本無異
                                      書  記  官
中    華    民    國  九十七  年    六    月    五    日
                                                      v


司法院資訊處製作；財團法人民間司法改革基金會備份。
